【裁判字號】    98,司財管,76
【裁判日期】    980915
【裁判案由】    選任遺產管理人
【裁判全文】
臺灣高雄地方法院民事裁定            98年度司財管字第76號
聲  請  人  甲○○
上聲請人聲請為被繼承人乙○○○選任遺產管理人事件，本院裁
定如下：
    主  文
選任蘇志成律師為被繼承人乙○○○（女，民國前一年七月二十
七日生，身分證統一編號：Ｚ000000000號）之遺產管
理人。
准對被繼承人乙○○○之繼承人為承認繼承之公示催告。
被繼承人乙○○○之繼承人，應自前項公示催告最後登載新聞紙
之日起，柒個月內承認繼承，上述期限屆滿，無繼承人承認繼承
時，被繼承人乙○○○之遺產，於清償債權，並交付遺贈物後，
如有剩餘即歸屬國庫。
程序費用新臺幣壹仟元由被繼承人乙○○○之遺產負擔。
    理  由
一、按「繼承開始時，繼承人之有無不明者，由親屬會議於一個
    月內選定遺產管理人，並將繼承開始及選定遺產管理人之事
    由，向法院報明。」、「無親屬會議或親屬會議未於前條所
    定期限內選定遺產管理人者，利害關係人或檢察官，得聲請
    法院選任遺產管理人，並由法院依前項規定為公示催告。」
    ，民法第1177條、第1178條第2 項分別定有明文。
二、聲請意旨略以：被繼承人乙○○○於民國87年8 月13日死亡
    ，生前設籍於高雄縣橋頭鄉○○路26號，因被繼承人乙○○
    ○係聲請人之父洪裕之繼承人，而被繼承人乙○○○是否有
    其他繼承人不明，致聲請人無法辦理洪裕所有土地之繼承登
    記，爰狀請本院選任被繼承人乙○○○之遺產管理人等語。
三、經查：
  (一)聲請人主張前揭事實，業據其提出被繼承人乙○○○之除戶
    謄本、聲請人之父洪裕之繼承系統表、財政部臺灣省南區國
    稅局遺產稅逾核課期間同意移轉證明書、戶籍謄本等件為證
    ，堪信為真實。又被繼承人乙○○○經聲請人查詢後並無繼
    承人，此有聲請人提出之繼承系統表、除戶資料等件附卷可
    參，是被繼承人乙○○○有繼承人有無不明之情形，而被繼
    承人乙○○○之親屬會議並未於乙○○○死亡發生之日起1
    個月內選定遺產管理人呈報本院，是聲請人基於利害關係人
    之地位，聲請本院選任被繼承人乙○○○之遺產管理人，自
    屬有據。
  (二)本院審酌：擔任遺產管理人，主要係彙整被繼承人之財產，
    踐行被繼承人債權、債務之確認，將債權、債務作適法合理
    之分配，並於有繼承人承認繼承時或遺產分配後尚有剩餘時
    ，將遺產移交繼承人或國庫，且須熟悉相關法律程式及具備
    耐心及熱心進行遺產處分之相關程式，否則尚有稅捐相關法
    令之罰責，實非一般民眾可勝任。經本院自高雄律師公會願
    意擔任法院遺產管理人名單中徵詢後，蘇志成律師願意以其
    專業知識管理及處理被繼承人乙○○○後續之遺產問題，爰
    選任蘇志成律師為本件被繼承人乙○○○之遺產管理人。併
    依民法第1178條第1 項規定為承認繼承之公示催告。
四、依非訟事件法第157 條、第24條第1 項，裁定如主文。
中    華    民    國    98    年    9     月    15    日
                  家事法庭  司法事務官 宋佳蓁
如對本裁定抗告，須於裁定送達後10日之不變期間內，向本院提
出抗告狀，並繳納抗告費新臺幣1,000元。
中    華    民    國    98    年    9     月    15    日
                                書記官 葉彥伶


司法院資訊處製作；財團法人民間司法改革基金會備份。
